臺灣新北地方法院刑事判決
111年度審交易字第15號
公  訴  人  臺灣新北地方檢察署檢察官
被      告  黃鄭秀丹


上列被告因過失傷害案件，經檢察官提起公訴（110年度偵字第2
8881號），被告於本院準備程序中就被訴事實為有罪之陳述，經
本院裁定進行簡式審判程序，判決如下：
    主  文
黃鄭秀丹汽車駕駛人，無駕駛執照駕車，因而過失傷害人，處拘
役肆拾日，如易科罰金，以新臺幣壹仟元折算壹日。
    事  實
一、黃鄭秀丹未考領有合法之普通重型機車駕駛執照，於民國11
    0年1月27日10時15分許，無駕駛執照騎乘車牌號碼000-000
    號普通重型機車，沿新北市三峽區成福路往溪東路方向行駛
    ，行經新北市○○區○○路00號前時，本應注意汽車（含機車）
    行駛時，駕駛人應遵守道路交通標誌、標線、號誌之指示，
    於劃設有分向限制線之路段，不得駛入對向車道，而依當時
    天候晴、日間自然光線、柏油路面乾燥無缺陷亦無障礙物、
    視距良好等情，並無不能注意之情事，竟疏未注意上情，貿
    然跨越分向限制線而駛入對向車道，適任庭儀騎乘車牌號碼
    000-0000號普通重型機車沿新北市三峽區成福路往新北市新
    店區方向行駛而至，二車因閃避不及發生碰撞，致任庭儀人
    車倒地，受有左側食指擦傷、左側無名指擦傷、左側手部挫
    傷、左側踝部挫傷、下唇擦傷、右胸壁挫傷之傷害。黃鄭秀
    丹於肇事後，在有偵查權限之警察機關尚不知何人為肇事者
    前，向據報前往現場處理之員警陳述車禍發生經過而自首並
    願接受裁判。
二、案經任庭儀訴由新北市政府警察局三峽分局報告臺灣新北地
    方檢察署檢察官偵查起訴。　　
    理  由
壹、程序方面：
    本件被告黃鄭秀丹所犯係死刑、無期徒刑、最輕本刑為3年
    以上有期徒刑以外之罪，其於準備程序中就被訴事實為有罪
    之陳述，經法官告知簡式審判程序之旨，並聽取公訴人及被
    告之意見後，依刑事訴訟法第273條之1第1項規定，裁定本
    案改依簡式審判程序審理，且依刑事訴訟法第273條之2及第
    159條第2項規定，不適用傳聞法則有關限制證據能力之相關
    規定，合先敘明。
貳、實體方面：
一、上揭犯罪事實，業據被告黃鄭秀丹於警詢時、偵查中、本院
    準備程序及審理時均坦承不諱，核與證人即告訴人任庭儀於
    警詢時及偵查中之證述相符，並有行天宮醫療志業醫療財團
    法人恩主公醫院乙種診斷證明書1紙、道路交通事故現場圖
    、道路交通事故調查報告表㈠、㈡各1份、道路交通事故照片1
    8張、道路交通事故肇事人自首情形記錄表1紙、新北市○○○○○
    ○○○○道○○○○○○○○○○0○○○號查詢機車駕駛人、車輛詳細資料報
    表各2份、新北市政府警察局道路交通事故初步分析研判表1
    份在卷可稽（見偵查卷第21、27、31至33、35至53、57、63
    至69、91頁）。按駕駛人駕駛汽車，應遵守道路交通標誌、
    標線、號誌之指示，道路交通安全規則第90條第1項定有明
    文。又雙黃實線設於路段中，用以分隔對向車道，並雙向禁
    止超車、跨越或迴轉；分向限制線，用以劃分路面成雙向車
    道，禁止車輛跨越行駛，並不得迴轉，道路交通標誌標線號
    誌設置規則第149條第1項第8款、第165條第1項亦分別定有
    明文。以案發當時，被告為具有通常智識、心智正常之成年
    人，對於上開交通規則不容諉為不知，而本件肇事路段劃設
    有雙黃實線即分向限制線，有道路交通事故現場圖及道路交
    通事故照片在卷可參，被告行經上開路段，自應遵守交通標
    線之指示，不得跨越，且觀諸前揭卷附道路交通事故調查報
    告表㈠所載，案發當時天候晴、日間有自然光線、柏油路面
    乾燥無缺陷亦無障礙物、視距良好，足見被告並無不能注意
    之情事，被告竟貿然跨越分向限制線駛入對向車道，致生本
    件交通事故，其駕駛行為具有過失，至為灼然；且被告之過
    失行為與告訴人之受傷結果間，具有相當因果關係，亦可認
    定。綜上所述，足認被告之自白核與事實相符，應可採為認
    定事實之依據。從而，本案事證已臻明確，被告犯行洵堪認
    定，應依法論科。
二、論罪科刑：
  ㈠刑法總則之加重，係概括性之規定，所有罪名均一體適用；
    刑法分則之加重，係就犯罪類型變更之個別犯罪行為予以加
    重，成為另一獨立之罪名。道路交通管理處罰條例第86條第
    1項關於汽車駕駛人，無駕駛執照駕車，因而致人受傷或死
    亡，依法應負刑事責任者，加重其刑至2分之1之規定，係就
    刑法第276條過失致人於死罪、同法第284條過失傷害（及致
    重傷）罪之基本犯罪類型，對於加害人為汽車駕駛人，於從
    事駕駛汽車之特定行為時，因而致人受傷或死亡之特殊行為
    要件予以加重處罰，已就上述刑法第276條、第284條各罪犯
    罪類型變更之個別犯罪行為予以加重，而成另一獨立之罪名
    ，自屬刑法分則加重之性質（最高法院99年度台非字第198
    號判決意旨參照）。查，被告未考領有普通重型機車駕駛執
    照，於本件交通事故發生時為無駕駛執照駕車一節，業經被
    告自承在卷，並有證號查詢機車駕駛人1紙在卷可按，是核
    被告所為，係犯道路交通管理處罰條例第86條第1項、刑法
    第284條前段之汽車駕駛人，無駕駛執照駕車，因而過失傷
    害人罪，並應依前揭道路交通管理處罰條例之規定加重其刑
    ；公訴意旨漏未斟酌被告為無駕駛執照駕車之情，尚有未洽
    ，惟其起訴之基本事實同一，本院自得予以審理，並依法變
    更其起訴法條。 
  ㈡被告於車禍發生後，在犯罪未被有偵查犯罪權限之機關或公
    務員發覺前，主動向據報前往現場處理之員警表明係肇事者
    ，而願接受裁判之情形，此有道路交通事故肇事人自首情形
    記錄表1紙在卷可佐（見偵查卷第53頁），合於自首要件，
    爰依刑法第62條前段規定減輕其刑，並依法先加後減之。
  ㈢爰審酌被告騎乘機車參與道路交通，本應小心謹慎以維自身
    及他人之安全，竟於未考領有合法普通重型機車駕駛執照之
    情形下騎乘普通重型機車上路，復貿然跨越分向限制線駛入
    對向車道而肇事，致告訴人受傷，迄今尚未能與告訴人達成
    和解，賠償損失，另考量其過失程度、告訴人之傷勢程度，
    並兼衡其國小畢業之智識程度，目前無業、家中尚有1個兒
    子之生活狀況等一切情狀，量處如主文所示之刑，並諭知如
    易科罰金之折算標準，以資懲儆。
據上論斷，應依刑事訴訟法第273條之1第1項、第299條第1項前
段、第300條，道路交通管理處罰條例第86條第1項，刑法第11條
前段、第284條前段、第62條前段、第41條第1項前段，刑法施行
法第1條之1第1項，判決如主文。
本案經檢察官江祐丞提起公訴，經檢察官張啓聰到庭執行職務。
中　　華　　民　　國　　111 　年　　3 　　月　　16　　日
                  刑事第二十五庭  法  官      曾淑娟
上列正本證明與原本無異。
如不服本判決，應於判決送達後20日內敘明上訴理由，向本院提
出上訴狀 (應附繕本) ，上訴於臺灣高等法院。其未敘述上訴理
由者，應於上訴期間屆滿後20日內向本院補提理由書「切勿逕送
上級法院」。
                                   書記官　    張佑慈
中　　華　　民　　國　　111 　年　　3 　　月　　16　　日
附錄本案論罪科刑法條全文：
中華民國刑法第284條
因過失傷害人者，處1年以下有期徒刑、拘役或10萬元以下罰金
；致重傷者，處3年以下有期徒刑、拘役或30萬元以下罰金。